臺灣苗栗地方法院刑事判決　　　　　　　　96年度訴字第31號
公　訴　人　臺灣苗栗地方法院檢察署檢察官
被　　　告　甲○○
　　　　　　　　　　（現另案在臺灣苗栗看守所羈押中）
上列被告因毒品危害防制條例案件，經檢察官提起公訴（95年度
毒偵字第1479號、95年度毒偵字第1558號、95年度毒偵字第1594
號、95年度毒偵字第1641號），本院依簡式審判程序判決如下：
    主  文
甲○○施用第一級毒品，處有期徒刑壹年陸月。
一、犯罪事實：
（一）甲○○曾因犯竊盜罪，經本院於民國（下同）92年10月5
      日，以92年度簡上字第102 號判決，判處有期徒刑1 年10
      月，於93年10月25日判決確定。甲○○又曾因施用毒品案
      件，經本院於93年8 月31日，以93年度訴字第257 號判決
      ，就施用第1 級毒品判處有期徒刑10月，就施用第2 級毒
      品判處有期徒刑6 月，並定其應執行刑為有期徒刑1 年2
      月，於93年9 月13日判決確定。嗣上開兩案件，經本院於
      94年3 月22日，以94年度聲字第130 號裁定，定其應執行
      刑為有期徒刑3 年確定，於95年10月14日因縮短刑期假釋
      出監，現尚在假釋中（未構成累犯）。
（二）甲○○曾因1 犯施用毒品案件，經本院裁定送觀察、勒戒
      後，認無繼續施用毒品傾向，於90年6 月18日出所，由台
      灣苗栗地方法院檢察署檢察官於90年6 月18日以90年度毒
      偵字第814 號為不起訴處分確定。甲○○又曾因2 犯施用
      毒品案件，經本院裁定送觀察、勒戒後，認無繼續施用毒
      品傾向，於92年8 月18日出所，由台灣苗栗地方法院檢察
      署檢察官於92年8 月18日以92年度毒偵字第603 號為不起
      訴處分確定。甲○○又曾因3 犯施用毒品案件，經本院於
      93年8 月31日，以93年度訴字第257 號判決，就施用第1
      級毒品判處有期徒刑10月，就施用第2 級毒品判處有期徒
      刑6 月，並定其應執行刑為有期徒刑1 年2 月，於93年9
      月13日判決確定。
（三）甲○○猶不知悔改，於最近1 次觀察、勒戒執行完畢後5
      年內，又基於反覆施用第1 級毒品海洛因之集合性犯意，
      自95年10月15日晚上7 時許起，至95年11月27日晚上某時
      許止，在台中市某卡拉OK店、苗栗縣頭份鎮某友人住處等
      地，以2 、3 日施用1 次之頻率，將第1 級毒品海洛因摻
      入香煙內點燃吸食之方式，反覆施用第1 級毒品海洛因多
      次。嗣分別於下列時、地，為台灣苗栗地方法院檢察署觀
      護人執行保護管束時採尿送驗查獲：
 （1）台灣苗栗地方法院檢察署觀護人，於95年10月17日，在觀
      護人室對甲○○採尿送驗，結果發現其尿液確呈有嗎啡陽
      性反應，甲○○則向檢察官供稱：其在95年10月15日晚上
      7 時許，在台中市某卡拉OK店，有施用海洛因1 次（95年
      度毒偵字第1479號偵查卷部分）。
 （2）台灣苗栗地方法院檢察署觀護人，於95年10月31日，在觀
      護人室對甲○○採尿送驗，結果發現其尿液仍呈有嗎啡陽
      性反應，甲○○則向檢察官供稱：其在95年10月29日晚上
      某時許，在苗栗縣頭份鎮某友人住處，有施用海洛因1 次
      （95年度毒偵字第1558號偵查卷部分）。
 （3）台灣苗栗地方法院檢察署觀護人，於95年11月14日，在觀
      護人室對甲○○採尿送驗，結果發現其尿液仍呈有嗎啡陽
      性反應，甲○○向檢察官供稱：其在95年11月12日晚上某
      時許，在苗栗縣頭份鎮某友人住處，有施用海洛因1 次（
      95年度毒偵字第1594號偵查卷部分）。
 （4）台灣苗栗地方法院檢察署觀護人，於95年11月28日，在觀
      護人室對甲○○採尿送驗，結果發現其尿液仍呈有嗎啡陽
      性反應，甲○○向檢察官供稱：其在95年11月27日晚上某
      時許，在苗栗縣頭份鎮某友人住處，有施用海洛因1 次（
      95年度毒偵字第1641號偵查卷部分）。
（四）案經台灣苗栗地方法院檢察署檢察官自動檢舉偵查起訴。
二、證據名稱：
 （1）95年度毒偵字第1479號偵查卷部分：
    被告甲○○於偵、審中之自白。
    台灣苗栗地方法院檢察署施用毒品犯受保護管束人尿液檢
      體監管紀錄表1份。
    詮昕科技股份有限公司濫用藥物尿液檢驗報告1紙。
    刑案資料查註紀錄表、台灣高等法院被告前案紀錄表。
 （2）95年度毒偵字第1558號偵查卷部分：
    被告甲○○於偵、審中之自白。
    台灣苗栗地方法院檢察署施用毒品犯受保護管束人尿液檢
      體監管紀錄表1份。
    詮昕科技股份有限公司濫用藥物尿液檢驗報告1紙。
    刑案資料查註紀錄表、台灣高等法院被告前案紀錄表。
 （3）95年度毒偵字第1594號偵查卷部分：
    被告甲○○於偵、審中之自白。
    台灣苗栗地方法院檢察署施用毒品犯受保護管束人尿液檢
      體監管紀錄表1份。
    詮昕科技股份有限公司濫用藥物尿液檢驗報告1紙。
    刑案資料查註紀錄表、台灣高等法院被告前案紀錄表。
 （4）95年度毒偵字第1641號偵查卷部分：
    被告甲○○於偵、審中之自白。
    台灣苗栗地方法院檢察署施用毒品犯受保護管束人尿液檢
      體監管紀錄表1份。
    詮昕科技股份有限公司濫用藥物尿液檢驗報告1紙。
    刑案資料查註紀錄表、台灣高等法院被告前案紀錄表。
三、法律適用：
（一）按我國刑法刪除連續犯後，有關多次施用毒品之行為，究
      係單數行為或複數行為，關係到只成立1 罪或數罪，目前
      學界或實務上仍爭論不休，有待最高法院統一法令見解，
      ，在取得最高法院統一見解之前，本院有以下理由，認為
      被告甲○○在本案中應構成集合犯：
 （1）查刑法業於94年2 月2 日經總統公佈修正，其中刑法第56
      條關於連續犯之規定，業經刪除，且自95年7 月1 日起施
      行。按刪除連續犯規定之修正理由已有：「至連續犯之規
      定廢除後，對於部分習慣犯，例如竊盜、吸毒等犯罪，是
      否會因適用數罪併罰而使刑罰過重產生不合理之現象一節
      ，在實務運用上應可參考德、日等國之經驗，委由學界及
      實務界以補充解釋之方式，發展接續犯之概念，對於合乎
      接續犯或包括的1 罪之情形，認為構成單一之犯罪，以限
      縮數罪併罰之範圍，用以解決上述問題」之說明，且按刑
      事法若干犯罪行為態樣，本質上原具有反覆、延續實行之
      特徵，立法時既予特別歸類，定為犯罪構成要件之行為要
      素，則行為人基於概括之犯意，在密切接近之一定時、地
      持續實行之複次行為，倘依社會通念，於客觀上認為符合
      一個反覆、延續性之行為觀念者，於刑法評價上，即應僅
      成立一罪。學理上所稱「集合犯」之職業性、營業性或收
      集性等具有重複特質之犯罪均屬之，例如經營、從事業務
      、收集、販賣、製造、散布等行為概念者是，亦有最高法
      院95年度台上字第1079號判決意旨可資參照。而毒品因有
      高度之成癮性及濫用性，施用毒品之行為本身，顯然具有
      反覆性及延續性之特徵，如將「持續多次施用毒品行為」
      評價為數罪，恐與「刑罰過度評價禁止原則」相悖，並有
      違憲法所揭櫫之比例原則。又性質上屬多數行為之集合犯
      ，法律上擬制為一罪，學理上可稱之為「實質上一罪」，
      其反覆從事之多數行為相互間，並不發生連續犯或想像競
      合犯之問題（參照最高法院92年度台上字第4959號判決要
      旨）。而我國學者亦有將「集合犯」解釋為「法定之接續
      犯」，其構成要件即有反覆實施之特質。
 （2）本案被告甲○○於檢察官偵查中供稱，其施用頻率約1 星
      期1 、2 次等語明確（參見95年度毒偵字第1479號偵查卷
      第24頁）。於本院審理時，就檢察官提問：「四次被採尿
      之間，是否有在施用毒品？」，被告甲○○雖回答稱：「
      這中間沒有施用。˙˙˙。」等語，然經檢察官再追問：
      「這中間只有用過這4 次？」，被告甲○○坦承：「有。
      其實我是1 個禮拜施用2 次。」等語，檢察官再問：「（
      是否有戒斷過？）2 、3 天施用1 次。」等語（參見本院
      96 年2月6 日審判筆錄第4 頁），從被告甲○○上開供詞
      以觀，足認被告甲○○自95年10月15日晚上7 時許起，至
      95 年11 月27日晚上某時許止，以2 、3 日施用1 次之頻
      率，反覆施用第1 級毒品海洛因多次之犯行，時間相當密
      集，具有高度之成癮性。雖其於本院審理時向檢察官供稱
      ：觀護人有叫他不可以再吸，當時有想聽觀護人的話把毒
      品戒掉等語，然眾所皆知，施用毒品者若非經過相當時間
      ，憑靠藥物及醫師協助戒毒，不可能自斷其癮，當亦不可
      能只聽觀護人之勸告即可斷絕毒癮，否則戒毒處所豈有存
      在之必要？故被告甲○○上開話語，應係敷衍觀護人之詞
      ，況該段期間被告甲○○未接受任何戒毒行為，如何認定
      其在每次查獲時就斷絕毒癮？又被告甲○○既達2 、3 天
      施用毒品海洛因1 次之程度，顯然其已陷於高度之成癮性
      ，故其向本院供稱毒癮不會很大云云，純係自欺欺人之說
      詞，不能以此推定其未成癮。本院再參照「台灣高等法院
      暨所屬法院95年法律座談會」刑事類提案第13號研討結果
      ，認為：施用毒品已經成癮而無法戒除，反覆於短時間內
      密集所為，參考就刑法第56條刪除理由第4 項之說明，可
      依發展「接續犯」或「包括的一罪」之理論，認為構成單
      一犯罪之見解，本案被告甲○○前後反覆多次施用第1 級
      毒品海洛因之犯行，應可成立「法定接續犯」即「集合犯
      」。
（二）核被告甲○○所為，係犯毒品危害防制條例第10條第1 項
      施用第1 級毒品罪。其非法持有海洛因之低度行為，應為
      施用之高度行為所吸收，不另論罪。被告甲○○反覆多次
      施用第1 級毒品海洛因之行為，應成立集合犯，屬於實質
      上一罪，已如前述，公訴人以每查獲1 次即成立1 罪，認
      為被告甲○○應成立4 罪，尚有未洽，併此敘明。爰審酌
      被告甲○○有犯罪事實欄（一）、（二）之前科紀錄，有
      其前科表再卷足憑，足見其人素行不佳，雖其所犯僅戕害
      個人身心健康，犯後能坦白承認，然其罔顧法律禁令，無
      懼採尿送驗，一再非法施用毒品，浪費有限之司法資源，
      量刑自不宜過輕等一切情狀，量處如主文所示之刑，以資
      懲儆。
四、應適用之法條：
（一）刑事訴訟法第273 條之1 第1 項、第299 條第1 項前段、
      第310 條之2 、第454 條第1 項。
（二）毒品危害防制條例第10條第1 項。
五、本判決係依刑事訴訟法第310 條之2 、第454 條第1 項製作
    ，依法僅記載當事人欄、主文、犯罪事實、證據名稱以及應
    適用之法條，其中犯罪事實部分，依同法第308 條之修正立
    法理由，亦僅記載犯罪構成要件事實，關於刑罰加重事由（
    含累犯在內）免予記載（法院辦理刑事訴訟案件應行注意事
    項第144 點參照），但仍於主文予以表明，並於應適用之法
    條欄予以引用。如不服本判決，應於判決送達之日起10日內
    ，向本院提起上訴。
本案經檢察官李基彰到庭執行職務。
中　　華　　民　　國　　96　　年　　2 　  月　　26  　日
                  刑事第三庭    法　官　柳 章 峰
以上正本證明與原本無異。
如不服本判決，應於判決送達後10日內向本院提出上訴狀（應抄
附繕本）。告訴人或被害人如對於本判決不服者，應具備理由請
求檢察官上訴，其上訴期間之計算係以檢察官收受判決正本之日
期為準。
                                書記官  陳 采 瑜
中　　華　　民　　國　　96　　年　　2 　　月　　26　　日
附記論罪之法條全文：
毒品危害防制條例第10條第1項：
施用第一級毒品者，處6月以上5年以下有期徒刑。
